最高法院刑事判決　　　　　　　　　 111年度台上字第1954號
上　訴　人　黃憶婷
上列上訴人因加重詐欺等罪案件，不服臺灣高等法院臺中分院中
華民國111年1月11日第二審判決（110年度金上訴字第1796 號，
起訴案號：臺灣彰化地方檢察署109年度偵字第5998、10556、13
866號），提起上訴，本院判決如下：
    主  文
上訴駁回。
    理  由
按刑事訴訟法第377 條規定，上訴於第三審法院，非以判決違
  背法令為理由，不得為之。是提起第三審上訴，應以原判決違
  背法令為理由，係屬法定要件。如果上訴理由書狀並未依據卷
  內訴訟資料，具體指摘原判決不適用何種法則或如何適用不當
  ，或所指摘原判決違法情事，顯與法律規定得為第三審上訴理
  由之違法情形，不相適合時，均應認其上訴為違背法律上之程
  式，予以駁回。
本件原審審理結果，認為上訴人黃憶婷有如原判決附表（下稱
  附表）一編號1 所載之參與犯罪組織、三人以上共同詐欺取財
  （下稱加重詐欺取財）、洗錢；及附表一編號2、3所載之加重
  詐欺取財、洗錢各犯行明確。因而撤銷第一審關於附表一編號
  1 部分之科刑判決，改判依想像競合犯之規定，從一重論處上
  訴人加重詐欺取財罪刑；另維持第一審關於附表一編號2、3，
  依想像競合犯之規定，從一重論處上訴人加重詐欺取財共2 罪
  刑，並為相關沒收、沒收追徵，及就編號1 犯行所為沒收、追
  徵之判決，駁回上訴人此部分在第二審之上訴。已詳敘其認定
  犯罪事實所憑之證據及理由。
採證認事，係事實審法院之職權，其對證據證明力所為之判斷
  ，如未違背經驗法則與論理法則，復已敘述其憑以判斷之心證
  理由，即不能任意指為違法。又共同正犯間之犯意聯絡，並不
  限於事前有所協議，其於行為當時，基於相互之認識，以共同
  犯罪之意思參與者，亦無礙於共同正犯之成立。至犯意聯絡之
  有無，乃存在於各行為人內心之事實，是以法院在欠缺直接證
  據之情況下，尚非不得綜合客觀事證認定之。原判決依憑上訴
  人之部分供述，佐以證人黃琳淳、李秀卿、蔡淑惠所為遭詐騙
  匯款過程之證詞，及卷附交易憑證、開戶基本資料、交易明細
  、存摺封面與內頁、保單借款合約書、通訊軟體LINE對話紀錄
  、提領畫面、洗錢防制登記表等證據資料，詳加研判，認定上
  訴人有參與犯罪組織、加重詐欺取財及洗錢犯行；並說明：如
  何認定上訴人有加重詐欺取財及洗錢之主觀犯意；又何以認定
  上訴人所加入者為組織分工嚴密且有計畫性，成員3 人以上，
  以實施詐術為手段，所組成具有持續性、牟利性之有結構性犯
  罪組織；以及如何認定上訴人所為已構成參與犯罪組織等旨所
  依憑之證據及理由。復依憑上開證據，敘明上訴人與該詐欺犯
  罪組織中暱稱「麗華」、「長宏KT」、撥打電話實施詐術者及
  向上訴人收取贓款者等成員間，就本案犯行，各自分擔致電實
  施詐術、居間聯繫、領取被害人匯款，收取贓款層轉組織上游
  之行為。堪認上訴人就本件加重詐欺取財及洗錢犯行，與詐欺
  集團其他成員間有犯意聯絡及行為分擔等旨。且就上訴人否認
  犯行之辯解，何以不足採信，亦皆於理由內詳為論述、指駁。
  所為論斷，俱有卷內資料可資佐證，係合乎推理之邏輯規則，
  尚非原審主觀之推測，核與證據法則無違，亦無理由矛盾或不
  備，及調查職責未盡之違法情事。況上訴人主觀犯意如何，係
  屬事實審認定問題，原審綜合卷內資料，認定上訴人與詐欺集
  團其他成員，就上開犯行有犯意聯絡，且對該詐欺集團屬前述
  有結構性之犯罪組織有所認識等情，與經驗法則無違，即不能
  指為違法。上訴意旨以依原判決所執之理由，僅能證明上訴人
  有幫助詐欺取財之不確定故意，難認其有洗錢及加重詐欺取財
  之犯意。另原判決並未說明認定其就上開犯行，與「麗華」、
  「長宏KT」等人間有犯意聯絡之證據及理由，亦未敘明憑以認
  定其有參與犯罪組織主觀犯意之證據。且原判決既認定其僅可
  預見提供之帳戶可能供詐欺集團犯罪之用，當可徵其主觀上並
  不知所加入者為犯罪組織為由，指摘原判決違法云云，乃係就
  原審採證、認事職權之適法行使，及原判決已說明事項，任意
  指摘為違法，或單純為事實上之爭執，均非適法之第三審上訴
  理由。
洗錢防制法所稱之「洗錢」行為，依第2 條之規定，係指：「
  意圖掩飾或隱匿特定犯罪所得來源，或使他人逃避刑事追訴
  ，而移轉或變更特定犯罪所得；掩飾或隱匿特定犯罪所得之
  本質、來源、去向、所在、所有權、處分權或其他權益者；
  收受、持有或使用他人之特定犯罪所得。」是行為人如客觀上
  有該條第1款或第2款之洗錢行為，且主觀上有掩飾或隱匿特定
  犯罪所得之犯意，即構成該法第2條第1款或第2 款之洗錢行為
  。而行為人主觀上有無洗錢之犯意，則應就犯罪全部過程予以
  觀察、認定。卷查上訴人參與本案詐欺集團，除提供其帳戶予
  「長宏KT」使用，並於該詐欺集團其他成員向本案被害人施用
  詐術，待被害人信以為真陷於錯誤，依指示匯款至其帳戶後，
  則依「長宏KT」之指示提領，並於扣除應得報酬後，交予前來
  取款之數名身分不詳男子轉交。上訴人以上開迂迴層轉方式將
  犯罪所得遞交予詐欺集團上游，其目的顯在藉此製造金流斷點
  ，使偵查機關難以追查帳戶金流，其主觀上有掩飾及隱匿該犯
  罪所得之洗錢犯意至為明確。從而，原判決認定上訴人成立洗
  錢防制法第14條第1 項之罪，要無上訴意旨所指摘之適用法則
  不當之違法可言。
其餘上訴意旨亦均非依據卷內訴訟資料，具體指摘原判決有不
  適用何種法則或如何適用不當之情形，徒就原判決已明確論斷
  說明之事項，暨不影響於判決結果之枝節問題，漫事爭論，顯
  與法律規定得為第三審上訴理由之違法情形不相適合。綜上，
  應認本件上訴不合法律上之程式，予以駁回。
據上論結，應依刑事訴訟法第395條前段，判決如主文。
中    華    民    國   111    年    5     月    5     日
                  刑事第三庭審判長法  官  徐  昌  錦  
                                  法  官  林  恆  吉  
                                  法  官  林  海  祥  
                                  法  官  侯  廷  昌  
                                  法  官  江  翠  萍  
本件正本證明與原本無異
                                  書記官
中    華    民    國   111    年    5     月    11    日